【裁判字號】    98,簡上,942
【裁判日期】    990325
【裁判案由】    贓物
【裁判全文】
臺灣高雄地方法院刑事判決             98年度簡上字第942號
上  訴  人
即  被  告  丁○○
上列上訴人即被告因贓物案件，不服本院高雄簡易庭民國98年7
月27日98年度審簡字第1925號第一審刑事簡易判決（聲請簡易判
決處刑案號：97年度偵字第16940 號），提起上訴，本院管轄之
第二審合議庭判決如下：
    主  文
上訴駁回。
丁○○緩刑貳年，並應向公庫支付新臺幣伍萬元。
    事  實
一、丁○○係高雄市○○區○○街8 號「新高藝品生活館」之負
    責人，從事石頭、木雕、茶壺等藝品買賣業務。緣居住於高
    雄市○○區○○路31號「海祿堂古董珠寶店」二樓之丙○○
    ，因與該古董珠寶店負責人乙○○前有嫌隙，竟於民國97年
    6 月8 日自該店後門潛入，竊取茶壺36把後，旋於翌日即97
    年6 月9 日晚上6 時許，持上開茶壺至丁○○經營之新高生
    活藝品店兜售，丁○○主觀上對該36把茶壺應係贓物已有所
    認識，復未加以查證來源，猶基於故買贓物之犯意，以新臺
    幣（下同）二千多元之價格予以買受，並於同年6 月10日將
    其中21把茶壺售與友人蔡啟弘，蔡啟弘復於同年6 月10日晚
    間將20把茶壺借與友人劉永龍販售。嗣於同日晚間9 時30分
    許，劉永龍持上開茶壺至海祿堂古董珠寶店兜售，為乙○○
    之子甲○○發覺係自家失竊之茶壺報警處理，始悉上情。
二、案經高雄市政府警察局鹽埕分局報告臺灣高雄地方法院檢察
    署檢察官偵查起訴。
    理  由
一、按被告以外之人於審判外之陳述，雖不符刑事訴訟法第159
    條之1 至第159 條之4 之規定，而經當事人於審判程序同意
    作為證據，法院審酌該言詞陳述或書面陳述作成時之情況，
    認為適當者，亦得為證據；又當事人、代理人或辯護人於法
    院調查證據時，知有第159 條第1 項不得為證據之情形，而
    未於言詞辯論終結前聲明異議者，視為有前項之同意，刑事
    訴訟法第159 條第1 項、第159 條之5 分別定有明文。查本
    判決所引用其他各項證據（含傳聞證據、非傳聞證據及符合
    法定傳聞法則例外之證據）之證據能力，檢察官、上訴人即
    被告丁○○於本院審判程序時，均表示無意見，並同意引為
    證據，且於本院言詞辯論終結前，對於卷附具有傳聞證據性
    質之證據，既均已知其情，卻未聲明異議，本院認該具有傳
    聞證據性質之證據，亦無任何違法取證之不適當情形，以之
    作為證據使用係屬適當，自均具有證據能力。
二、訊據被告於本院審理時業已供承：伊知道這些茶壺是贓物，
    願意接受制裁等語在卷（見本院簡上卷第106 頁），本院並
    補充認定犯罪之理由如下：
  (一)上開36把茶壺為「海祿堂古董珠寶店」所失竊，確屬贓物一
    節，並據證人即「海祿堂古董珠寶店」負責人乙○○於偵查
    中證述無訛（見偵卷第24至25頁），復經本院職權提訊證人
    即竊取茶壺之丙○○，其亦於本院審理時證述：伊住在乙○○開設之「海祿堂古董珠寶店」樓上，之前因為乙○○透過
    朋友跟伊借帳戶，結果卻被列為警示帳戶，伊也因恐嚇案件
    被判5 個月，後來伊去找他理論時他都故意不講話，伊因氣
    憤及貪念才去偷系爭茶壺，拿去被告的店裡賣，被告並以二
    千多元購買等語綦詳（見本院簡上卷第96、98至99頁），此
    外，並有高雄市政府警察局搜索、扣押筆錄3 份、贓物認領
    保管單1 紙及現場暨扣案物照片10紙在卷可稽（見警卷第33
    至36、38至41、43至46、61至67頁），是此部分之事實，堪
    已認定。
  (二)被告於警詢時及本院審理時供稱：伊經營新高藝品店已13年
    ，收購過石頭、木雕、五金、百貨、茶壺等藝品，茶壺都是
    向他人買的，伊店裡好的茶壺會放在錦盒內後，放在玻璃櫃
    內，且只要是1,000 元以上的茶壺就會放在玻璃櫃內。本件
    丙○○當時用籃子裝了一批茶壺來店裡，說剛被關出來沒有
    錢，要買一些東西，從家中拿茶壺來賣給伊，伊看那些茶壺
    髒髒的還發霉等語在卷（見本院簡上卷第73至75、103 頁、
    警卷第5 頁），然參諸證人即被告友人蔡啟弘於警詢時證述
    ：伊向被告購買其中21把茶壺，伊有告訴被告系爭茶壺每隻
    價格約500 至600 元，後來交與友人劉永龍代為販售，二人
    曾談及能否給內行人收購，價錢當然是越高越好等語在卷（
    見警卷第10至11頁），足見系爭茶壺並非價值甚低之物，倘
    由識貨之內行人購買，仍得售得較高之價格甚明，被告既長
    期經營藝品買賣，應具有鑑識茶壺之能力，對此當無不知之
    理，且證人即乙○○之子甲○○亦於警詢時證稱：警方至被
    告經營的新高藝品店查證後，當場在地上及透明玻璃櫥櫃內
    查獲其餘失竊的茶壺15把等語明確（見警卷第19頁），足見
    被告已將部分茶壺妥善放置在玻璃櫃內，核以被告前述只要
    1,000 元以上茶壺就會放在玻璃櫃內等語，益徵被告主觀上
    已知悉該批茶壺顯非無價值之物品至明。而證人丙○○於本
    院審理時雖證述：系爭茶壺是在乙○○經營之「海祿堂藝品
    店」後門內拿的，當時茶壺全部放在一個類似裝水果的淺底
    塑膠籃內，伊在竊得隔天，便將拿到的整個籃子連同茶壺一
    起賣給被告，伊是跟被告說茶壺是家裡的等語（見本院簡上
    卷第96至97頁），惟本院衡酌一般社會現況，能一次提出二
    、三十把茶壺販售之人，應為平日即有養壺、收藏茶壺習慣
    之人，本件丙○○竟一次拿了36把茶壺並表明是家中所有，
    被告既已從事藝品買賣13年，主觀上又已知悉該批茶壺價格
    非低等情，如上所述，其對於上開茶壺應係為人所收藏有所
    認識，然收藏茶壺之人出於愛護茶壺之意，豈有率以水果籃
    裝盛之可能？況且縱因家中經濟不佳不得不出售收藏之茶壺
    ，為售得較高之價格，理應擦拭、整理妥當，使賣相良好，
    豈有未經整理任茶壺髒亂、發霉，又不計較價格出售之理？
    再依證人丙○○於本院審理時證稱：被告跟伊買茶壺只買二
    千多元等語明確（見本院簡上卷第99頁），亦顯低於被告所
    稱向丙○○購買茶壺之6,000 元，是揆諸上開說明，依被告
    從事藝品買賣事業之經驗，對於丙○○提出之茶壺並非自身
    收藏，應係來路不明之贓物一節應有所認識。
  (三)又證人丙○○雖另證稱：伊拿茶壺去賣，被告有登記身分證
    及住址等語（見本院簡上卷第100 頁），然其於本院審理時
    另已證述：本案發生後被告有去找伊，並要伊填寫讓渡書等
    語明確（見本院簡上卷第101 頁），核與被告於警詢時及偵
    查中均供陳：伊收購茶壺時疏忽了未登記販賣人之資料，亦
    未開立收據證明等語（見警卷第6 頁、偵卷第8 頁），相互
    符合，顯見被告提出之讓渡書係於本案案發後，始要求證人
    丙○○簽立以脫免罪責無疑。本院審酌一般從事二手藝品買
    賣業者，深知該行業常遭財產犯罪者作為銷贓管道，故為確
    保收購之物品並非來路不明之贓物，避免觸法遭刑事追訴，
    無不對於物品來源予以詢問並填具證明資料，填寫收據交出
    售人簽收，甚或以填具讓渡書之方式釐清責任，以保全自身
    權益並供警方循線追查。佐以被告亦供稱：伊平日會登記收
    購二手貨之時間、價錢及販賣人之姓名等語在卷（見偵卷第
    8 頁），益徵被告對於上情知之甚明，而被告既長期從事此
    業，於收購系爭茶壺時又知悉丙○○為甫出監之人，且依前
    開說明，其所持系爭茶壺販售與一般收藏茶壺情形有異，則
    被告主觀上應對物品來源有所懷疑並進行查證，然其竟未詳
    加探究物品來源，亦未登記其身分資料，即予收購，嗣案發
    後又要求丙○○補簽讓渡書，益徵其主觀上知悉該批茶壺係
    財產犯罪之贓物而予以買受，自已該當刑法上故買贓物之要
    件至為灼然。
  (四)綜上所述，本件事證明確，被告犯行堪可認定，應依法論科
    。
三、核被告所為，係犯刑法第349 條第2 項之故買贓物罪。爰審
    酌被告主觀上已得知悉丙○○所出售之茶壺係來路不明之贓
    物，竟仍予以收購，增加國家機關對於財產犯罪追查之困難
    ，行為殊不可取，惟念及系爭茶壺業經被害人領回，有上開
    贓物認領保管單可參，及被告犯罪之動機、目的、手段、智
    識程度等一切情狀，認原審依刑法349 條第2 項、第41條第
    1 項前段，刑法施行法第1 條之1 之規定，於法定刑內量處
    拘役50日，並諭知以新臺幣1,000 元折算1 日之易科罰金折
    算標準，其認事用法，均無違誤，量刑已考量本案犯罪情節
    之輕重等情狀，亦屬允當。本件被告提起上訴，為無理由，
    應予駁回。本院並審酌被告前未曾受有期徒刑以上刑之宣告
    ，此有臺灣高等法院被告前案紀錄表附卷可稽，素行尚可，
    且於本院審理時已表達知錯之意等情，認其經此次教訓，當
    知所警惕而無再犯之虞，綜核各情，認原審對其所宣告之刑
    ，以暫不執行為適當，爰依刑法第74條第1 項第1 款規定，
    宣告緩刑2 年，以啟自新。又為促使被告日後得以知曉尊重
    法治之觀念，本院乃認除前開緩刑宣告外，另有賦予被告一
    定負擔之必要，遂併予諭知被告應向國庫支付50,000元。
據上論斷，應依刑事訴訟法第455 條之1 第1 項、第3 項、第36
8 條，刑法第74條第1 項第1 款、第2 項第4 款，判決如主文。
本案經檢察官王清海到庭執行職務。
中    華    民    國    99    年    3     月    25    日
                  刑事第十八庭  審判長法  官  李東柏
                                      法  官  王  琁
                                      法  官  周佳佩
以上正本證明與原本無異。
不得上訴。
中    華    民    國    99    年    3     月    25    日
                                      書記官  王立山
刑法第349 條第2 項
搬運、寄藏、故買贓物或為牙保者，處5 年以下有期徒刑、拘役
或科或併科1 千元以下罰金。

司法院資訊處製作；財團法人民間司法改革基金會備份。
